最高法院刑事裁定
111年度台抗字第1545號
再 抗告 人  侯欣穎                     




上列再抗告人因偽證案件，不服臺灣高等法院臺南分院中華民國
111年9月30日駁回抗告之裁定（111年度抗字第734號），提起再
抗告，本院裁定如下：
    主  文
再抗告駁回。
    理  由
一、按上訴期間為20日，自送達判決後起算，刑事訴訟法第349
    條前段定有明文。又刑事訴訟關於文書之送達，除刑事訴訟
    法第6 章有特別規定外，準用民事訴訟法之規定，刑事訴訟
    法第62條規定甚明。民事訴訟法第137條第1項規定，送達於
    住、居所、事務所或營業所不獲會晤應受送達人者，得將文
    書付與有辨別事理能力之同居人或受僱人。是倘文書已付與
    有辨別事理能力之同居人或受僱人，其簽收訴訟文書之效力
    ，即與送達本人相同，至該同居人或受僱人已否轉交，何時
    轉交，於送達之效力，不生影響。
二、本件再抗告人侯欣穎因偽證案件，經第一審之臺灣雲林地方
    法院以110年度訴字第659號判決論處罪刑後，再抗告人不服
    該判決，提起第二審上訴，第一審以其上訴逾期裁定駁回後
    ，復向原審法院提出抗告。
三、原裁定略以：第一審依再抗告人於偵查中陳報之住所「嘉義
    市○區○○路000巷00號」（戶籍地）及居所「嘉義市○○路00號
    15樓之3」，傳喚其於民國111年3月28日行準備程序期日，
    再抗告人於該準備程序依時到庭，向第一審陳報上址住、居
    所，有送達證書及第一審準備程序筆錄在卷可參。嗣再抗告
    人以刑事陳報暨聲請狀向第一審聲請傳喚相關證人，於書狀
    上記載送達處所為上揭居所，於第一審111年5月2日審判期
    日並到庭答辯、詰問相關證人，經第一審審判長詢以「被告
    地址有沒有變動？」再抗告人答稱：「沒有」，有第一審該
    日審判筆錄可參。第一審復依上揭住、居所傳喚再抗告人於
    111年7月11日進行審判程序，有送達證書2紙在卷，再抗告
    人雖未於該日親自到庭，然經第一審依傳染病流行疫情嚴重
    期間司法程序特別條例第4條規定，以遠距方式使用聲音及
    影像相互傳送之科技設備，與其連線行審判程序，再抗告人
    仍向第一審陳報相同之住、居所，第一審當日辯論終結，於
    同年8月1日宣示判決，判決書於同年月3日分別送達上開再
    抗告人陳報之住、居所，有送達證書2紙可參，並有再抗告
    人之被告個人戶籍資料（完整姓名）查詢結果在卷。其中送
    達至再抗告人設籍住所地部分，送達證書上係蓋用其本人印
    章，送達至居所地部分，則係由警衛管理室管理員蓋章收受
    ，均與先前送達證書所載受送達之方式相同，堪認第一審判
    決書之送達已合法生效。第一審判決書於111年8月3日合法
    送達，上訴期間自送達翌日起算，加計在途期間4日後，連
    同20日之法定上訴期間，本應於同年月27日屆滿，惟因該屆
    滿日及次日適為星期六、日，故上訴期間延至同年月29日（
    星期一且非國定假日）屆滿。惟再抗告人之上訴狀遲至同年
    月30日始向第一審提出，此有再抗告人之刑事聲明上訴狀上
    第一審法院收文章戳可證，顯已逾越法定上訴期間。再抗告
    人抗告意旨以第一審判決書雖送達其戶籍地，但再抗告人並
    未居住戶籍地，且無授權收受判決書之人得蓋用其私章，主
    張第一審判決書未合法送達。惟查，再抗告人自偵查迄至第
    一審審理終結，所陳報之住、居所始終相同，第一審多次期
    日通知送達上址，亦據再抗告人到庭進行訴訟程序。再抗告
    人嗣雖經臺灣嘉義地方檢察署於111年6月22日發布通緝，於
    第一審同年7月11日審判期日未實際到庭，然經第一審以遠
    距視訊方式進行審判程序，再抗告人當庭以言詞陳報之送達
    處所仍為相同之住、居所，並未陳報遷居他處，亦未據說明
    有終止授權原住、居所之同居人或受僱人代收訴訟文書之情
    形，則第一審依再抗告人陳報之原住、居所送達判決書，縱
    因不獲會晤被告本人，而由具有辨別事理能力之同居人或受
    僱人收受，已發生合法送達之效力。抗告意旨否認第一審判
    決書送達效力，尚無可採，其抗告為無理由，應予駁回。經
    核原裁定已說明如何維持第一審所為駁回上訴之裁定的理由
    ，依首揭說明，於法並無不合。
四、再抗告意旨以其於111年8月3日已遭通緝，並未居住在其戶
    籍地，沒有親收本件第一審判決，收受判決書之人與其無家
    屬、家長、同居關係，亦無授權其得代收判決書，自不生收
    受判決書之效力等語，指摘原裁定違法。仍係就原審已經說
    明論斷之事項或不影響原裁定結果之枝節，徒憑己意，重為
    爭執，並不足取。本件再抗告為無理由，應予駁回。至再抗
    告人提起再抗告，始以其於111年8月28日因左側輸卵管膿瘍
    、骨盆腔膿瘍、女性骨盆炎疾病而住院，至同年9月3日出院
    ，有非因過失所致（逾期）之情形，主張本件應准予回復原
    狀等語。然此部分，依刑事訴訟法第67條第1 項、第68條規
    定，須於其原因消滅後5 日內向「原審法院」（如遲誤第二
    審上訴期間者，係指為該第一審判決之第一審法院）聲請回
    復原狀並提起上訴，並非再抗告程序所得審酌，併此敘明。
據上論結，應依刑事訴訟法第412條，裁定如主文。
中　　華　　民　　國　　111 　年　　11　　月　　30　　日
                  刑事第六庭審判長法　官  李英勇
                                  法　官  洪兆隆
                                  法　官  楊智勝
                                  法　官  邱忠義
                                  法　官  鄧振球
本件正本證明與原本無異
                                  書記官  楊盈茹
中　　華　　民　　國　　111 　年　　12　　月　　6 　　日